最高法院刑事判決　　　　　　　　　　　　　　　九十一年度台上字第四０七九號
　　上　訴　人　甲○○
右上訴人因違反藥事法案件，不服台灣高等法院中華民國八十九年三月九日第二審判
決（八十九年度上訴字第六八號，起訴案號：台灣桃園地方法院檢察署八十八年度偵
字第九一八九、一三一一九號），提起上訴，本院判決如左：
    主  文
原判決關於甲○○部分撤銷，發回台灣高等法院。
    理  由
本件原判決維持第一審關於論上訴人甲○○以共同輸入禁藥罪，處有期徒刑伍月部分
之判決，駁回該上訴人在第二審之上訴，固非無見。
惟查：(一)有罪之判決書，其事實之認定與理由之說明，必須互相一致，方為適法。原
判決於事實欄內認定「雷敏德（已判刑確定）、甲○○……二人竟基於輸入禁藥之共
同犯意聯絡，由甲○○商請在泰國擔任導遊工作之雷敏德利用返國之便以行李夾帶入
境。雷敏德遂於民國八十八年四月三十日，未經核准即擅自從泰國輸入減肥藥品，其
中含有PHENTERMINE 成分之藥品共二十八瓶計一千顆，包裝後藏置於行李中」（見原
判決第二頁第三至七行），似認上開禁藥係由上訴人與雷敏德直接聯絡擅自輸入台灣
。但於判決理由內則論述「而共同正犯間固需有犯意之聯絡始克成立，然共同正犯之
意思聯絡，原不以數人間直接發生者為限，即有間接之聯絡，亦包括在內（本院七十
七年台上字第二一三五號判例意旨參照），……被告雷敏德嗣於法院調查中否認認識
被告（上訴人）甲○○，並改稱係受甲○○之兄委託攜帶入境云云，惟其於原審（第
一審）法院審理時仍表示『因郭先生說那些東西是他妹妹（甲○○）要的』等語，揆
諸前開說明及判例意旨，足徵被告雷敏德與甲○○間確有共同犯意之聯絡，灼然至明
」（見原判決第四頁第八至十行，第五頁第四至七行），則認上訴人與雷敏德並未直
接聯絡，而係由上訴人之兄與雷敏德直接聯絡擅自輸入禁藥。其事實之認定與理由之
說明不相一致，要難謂無判決理由矛盾之違法。(二)有罪之判決書，應於理由內記載對
於被告有利之證據不採納之理由，刑事訴訟法第三百十條第二款定有明文。本件上訴
人否認有違反藥事法犯行，辯稱：係伊兄長委託同事雷敏德攜帶減肥藥品，因藥品在
海關被查扣，才傳真要伊出面來解釋，伊也不認識雷敏德云云，復提出傳真函一紙（
見第一審卷第三十五頁）。而證人王鈺欣、翁美倫於原審到庭分別結證稱：「（問：
欲證明何事？）甲○○的傳真信是我（王鈺欣）放在甲○○桌上，內容是請她與雷小
姐聯絡，至於傳真是何處來的，我是事後才知道是從泰國郭小姐的哥哥傳過來的。郭
小姐還抱怨要與她哥哥同事聯絡」、「傳真函放在甲○○桌上時，我有看一下內容，
甲○○事後也說傳真函是泰國他哥哥傳來的。她還抱怨她哥哥要她與雷敏德聯絡」各
等語（見原審卷第五十一頁背面）。如果無訛，則證人王鈺欣、翁美倫之證言，似有
利於上訴人。乃原判決不採該二證人之證言，亦未於判決理由內說明不採之理由，即
有判決理由不備之違誤。(三)依行政院衛生署八十八年五月十九日衛署藥字第八八０二
七八九七號函內載「依該檢驗成績書，編號五檢出 Phentermine，查該成分為安非他
命類藥品，業經本署六十九年十二月八日衛署藥字第三０一一二四號公告為禁止使用
之藥品，即屬藥事法第二十二條第一款之禁藥」，有該函附卷可憑（見偵查卷第六頁
），而雷敏德擅自輸入編號五之不明藥品共一千零八粒，台北關稅局沒入者亦為一千
零八粒，有台北關稅局扣押貨物、運輸工具收據及搜索筆錄（見偵查卷第十六頁）、
台北關稅局處分書（見第一審卷第十六頁）附卷可按。乃原判決於事實欄內認定「…
…其中含有PHENTERMINE 成分之藥品共二十八瓶計一千顆（另八顆係未含PHENTERMIN
E 成份之藥品）」（見原判決第二頁第六至七行），似認雷敏德擅自輸入之禁藥為一
千粒而非一千零八粒，但未於判決理由內說明憑何證據認定另八粒並非禁藥，亦嫌理
由不備。上訴意旨執以指摘，為有理由，應認原判決此部分有撤銷發回之原因。
據上論結，應依刑事訴訟法第三百九十七條、第四百零一條，判決如主文。
中      華      民      國    九十一    年      七      月    二十四    日
                              最高法院刑事第十庭
                                  審判長法官  林  增  福
                                        法官  邵  燕  玲
                                        法官  吳  昆  仁
                                        法官  陳  世  雄
                                        法官  池  啟  明
      右正本證明與原本無異
                                              書  記  官
中      華      民      國    九十一    年      七      月    三十一    日
